【裁判字號】    98,訴,29
【裁判日期】    980731
【裁判案由】    排除侵害
【裁判全文】
臺灣苗栗地方法院民事判決                98年度訴字第29號
原      告  丙○○
被      告  庚○○
訴訟代理人  甲○○
被      告  壬○○
            戊○○
            己○○
上列當事人間因請求排除侵害事件，本院於民國98年7 月14日言
詞辯論終結，判決如下：
    主  文
原告之訴駁回。
訴訟費用由原告負擔。
    事  實
一、原告起訴主張：坐落苗栗縣苗栗市○○段363 及366-1 地號
    土地（下稱系爭土地）及其上門牌號碼苗栗縣苗栗市○○里
    ○市街48號建物（下稱系爭建物）為原告所有，前面臨苗栗
    市○○街、後面臨米市街，均為苗栗縣苗栗市公所設立臨時
    攤販區。依苗栗市攤販協會（下稱攤販協會）之規定，每一
    攤位之寬度應為5 台尺，詎被告庚○○於擔任攤販協會理事
    長時，濫用職權將1 格5 台尺之攤位加寬為6 台尺，致被告
    己○○之攤位遭侵占，被告己○○轉而侵占原告之攤位，影
    響原告之生存權、工作權及財產權。原告曾多次就攤位遭被
    告己○○侵占一事向攤販協會理事長即被告庚○○、管理員
    即壬○○、收費員即戊○○等人抗議，惟渠等均漠視不為處
    理，被告壬○○甚至將原告之販賣器具搬離，渠等三人顯有
    瀆職及妨害自由之嫌。原告為系爭土地之所有權人，爰依民
    法第767 條之規定提起本訴。並聲明：(1)免除被告庚○○攤
    販協會理事長之職務；(2)免除被告壬○○攤販協會管理員之
    職務；(3)免除被告戊○○攤販協會收費員之職務；(4)被告己○○應歸還原告所有之5 台尺攤位，並不得藉故阻塞原告住
    家前通道。
二、被告庚○○、戊○○及壬○○等均辯稱：渠等均係按攤販協
    會之規章設置攤位及收取清潔費，並未占用原告所有之土地
    、建物，亦未超收費用。且原告並無法律上權源請求免除被
    告庚○○、戊○○及壬○○之攤販協會理事長、總幹事及管
    理員之職務，其起訴顯無理由，應予駁回等語。並聲明：原
    告之訴駁回。
三、被告己○○則抗辯：其所有之攤位本即為5 台尺，從未移動
    亦無侵占原告之攤位，反係原告占用其攤位，致其攤位寬度
    僅餘2.5 台尺。並聲明：原告之訴駁回。
    理  由
一、按訴狀送達後，原告不得將原訴變更或追加他訴。但請求之
    基礎事實同一、不甚礙被告之防禦及訴訟之終結者，不在此
    限；又不變更訴訟標的，而補充或更正事實上或法律上之陳
    述者，非為訴之變更或追加；民事訴訟法第255 條第1 項第
    2 、7 款及第256 條定有明文。原告起訴時以庚○○、戊○○、壬○○及己○○為被告，並聲明：(1)被告庚○○、壬○○等應維持每一攤位5 台尺之固定寬度，不得任意變更請求
    強制執行令；(2)被告己○○不得因攤位被他人侵佔轉而侵佔
    原告所有5 台尺寬度之攤位及攤位左側1.4 公尺走道之強制
    執行令；嗣於98年4 月24日又具狀另以苗栗市攤販協會及己○○為被告（卷第104 頁以下）；是前後書狀之當事人及聲
    明均不同，致本院無從審致理，本院乃發函命原告重新確認
    被告及訴之聲明等項（卷第118 頁），就本件被告部分，經
    其於98年5 月11日具狀補充變更聲明為：(1)免除被告庚○○
    苗栗市攤販協會理事長之職務；(2)免除被告壬○○苗栗市攤
    販協會管理員之職務；(3)免除被告戊○○苗栗市攤販協會收
    費員之職務；(4)被告己○○應歸還原告所屬之5 台尺攤位，
    並不得阻塞住處前通道（卷第121 至124 頁）；核其上開變
    更，係屬請求之基礎事實同一及補充或更正法律上之陳述，
    且不妨礙被告之防禦及訴訟終結，揆諸前揭規定，應予准許
    。
二、原告主張系爭土地及建物為其所有，相鄰同段第318-6 地號
    土地為國有地，為苗栗市公所設立之臨時攤販區，系爭建物
    前後設有攤位，其中如本院95年度國字第2 號判決附圖所示
    之編號A 、C 、E 部分，分別為被告辛○○○、丁○○及乙○○（前三人部分另行裁定）、己○○所使用之攤位。被告
    庚○○、戊○○、壬○○分別擔任攤販協會理事、總幹事及
    管理員等情；業據其提出本院95年度國字第2 號判決附圖（
    下簡稱附圖）、土地登記謄本等件為證（卷第108 至112 頁
    ），並經本院依職權調取本院95年度國字第2 號事件全卷、
    向苗栗市公所函調攤販協會理監事、會員名冊等核閱屬實（
    卷第151 至174 頁），且為被告等所不爭執，自堪信為真實
    。
三、被告己○○部分：
    按所有人對於無權占有或侵奪其所有物者，得請求返還之。
    對於妨害其所有權者，得請求除去之。有妨害其所有權之虞
    者，得請求防止之；民法第767 條亦有明文。再當事人主張
    有利於己之事實者，就其事實有舉證之責任；民事訴訟法第
     277條規定甚明。原告主張被告己○○侵占其所有攤位，致
    其受有損害乙節，為被告己○○所否認，則原告自應就上開
    侵占之事實，負舉證責任。惟原告迄未就被告己○○侵占其
    攤位一事舉證以實其說，徒空言主張，自不足採。又兩造不
    爭執被告己○○使用之攤位為如附圖所示編號E 之事實（卷
    第232 頁），依附圖所示，編號E 攤位係坐落於同段第318-
    6 地號國有土地上，並非坐落於原告所有之系爭土地上，自
    無侵害原告所有權之可能，且原告亦未證明其住處前之通道
    係位於系爭363 地號土地上及遭被告己○○占用等情，故原
    告本於系爭土地所有權人地位請求被告己○○應歸還攤位及
    不得阻塞住處前通道云云，均屬無據，應予駁回。
四、被告庚○○、戊○○、壬○○部分：
    原告主張被告庚○○、戊○○、壬○○分別為攤販協會之理
    事、總幹事及管理員，渠等對原告之攤位遭侵占一事漠視不
    為處理，涉嫌瀆職，而系爭土地為其所有，故基於「土地所
    有權」請求免除渠等於攤販協會之職務云云（卷第236 頁）
    。按物上請求權係指所有權人對無權占有或侵奪其所有物、
    妨害所有權行使之第三人，得請求返還、除去妨害之權利，
    然原告並未主張被告庚○○、戊○○、壬○○有何占用、侵
    奪其系爭土地之行為，亦未陳明渠等有何違反相關法規得以
    免除職務之情節，故其依民法第767 條之規定請求免除被告
    庚○○、戊○○、壬○○擔任攤販協會職務，顯屬無稽，為
    無理由。
五、綜上所述，原告依民法第767 條規定請求免除被告庚○○、
    被告壬○○、被告戊○○於苗栗市攤販協會之職務，及被告
    己○○應歸還5 台尺攤位云云，顯無理由，應予駁回。
六、本件事證已臻明確，兩造其餘攻擊防禦方法及舉證，經核均
    與判決結果不生影響，爰無庸一一論述，附此敘明。
七、據上論結，本件原告之訴為無理由，依民事訴訟法第78條，
    判決如主文。
中    華    民    國    98    年    7     月    31    日
                  民事庭法  官  黃怡玲
以上正本係照原本作成。
如對本判決不服，須於判決送達後20日內向本院提出上訴狀（須
附繕本）。
                        書記官  孫銘宏
中    華    民    國    98    年    7     月    31    日

司法院資訊處製作；財團法人民間司法改革基金會備份。
